【裁判字號】    89,訴,23
【裁判日期】    900406
【裁判案由】    殺人未遂等
【裁判全文】
臺灣宜蘭地方法院刑事判決                            八十九年度訴字第二三號
    公  訴  人  臺灣宜蘭地方法院檢察署檢察官
    被      告  戊○○
    指定辯護人  本院公設辯護人
    被      告  丁○○
    選任辯護人  柯士斌
                黃豪志
右列被告等因殺人未遂等案件，經檢察官提起公訴（八十八年度偵字第一九一五號、
八十八年度偵字第二三四三號），本院判決如左：
    主  文
戊○○、丁○○均無罪。
    理  由
壹、公訴意旨略以：
一、緣丙○○、丁○○與乙○○等人，於民國八十七年十月二十六日中午至莊三元（
    另案起訴，業經本院以八十九年度訴字第一三三號判處有期徒刑六月，現由臺灣
    高等法院審理中）位於宜蘭縣礁溪鄉○○路七十六號住處商討債務，席間莊三元
    與丙○○突生爭執，莊三元一時氣憤，竟持均具殺傷力之美製制式轉輪手槍（口
    徑零點二二吋，槍枝管制編號000000000）及西班牙製制式九０手槍（
    口徑九ｍｍ，槍枝管制編號0000000000）各一支（內均含數目不詳之
    子彈），欲射擊丙○○。在場之被告戊○○及姓名年籍不詳，綽號「阿草」之成
    年男子見狀為免事端擴大，遂將上揭槍枝搶下。詎莊三元心有未甘，復進入廚房
    取出水果刀一把，並持以刺傷丙○○腿部，再與被告戊○○及綽號「阿草」之成
    年男子基於共同之犯意聯絡，分持上開刀械槍枝控制丙○○、丁○○、乙○○等
    人，以強暴手段施以不法之腕力，非法剝奪丙○○、丁○○及乙○○等人之行動
    自由，任由丙○○傷口血流不止，而拒將丙○○送醫達三、四小時之久。嗣丙○○經與外界聯繫並託請有力人士前去說項後，莊三元、被告戊○○及綽號「阿草
    」之成年男子始於當日十八時許，允諾丙○○、丁○○及乙○○等人離去。事後
    莊三元、戊○○並將上揭手槍二支藏置在莊三元上址住處之倉庫內。嗣經警循線
    查獲，並扣得上開具殺傷力之美製制式轉輪手槍及子彈九顆、西班牙製制式九０
    手槍及子彈二顆。因認被告戊○○涉犯刑法第三百零二條第一項妨害自由罪嫌，
    及違反槍砲彈藥刀械管制條例第七條第四項、第十二條第四項之持有制式手槍、
    子彈罪嫌。
二、被告丁○○經歷上開衝突事件後，亟思報復，遂與吳連科（業已死亡，由臺灣宜
    蘭地方法院檢察署檢察官另為不起訴處分確定）基共同之犯意聯絡，於八十七年
    十一月初某日，分持德製制式九０手槍（口徑九ｍｍ，槍枝管制編號00000
    00000；起訴書誤繕為美製制式史密斯九０手槍、槍枝管制編號00000
    00000）及不詳型號之槍枝各一支（內均含數目不詳之子彈），至莊三元位
    於宜蘭縣礁溪鄉○○路七十六號住處，以不確定之殺人犯意，分朝屋內射擊共計
    約十顆子彈，然未擊中屋內之人而不遂後逃逸。嗣被告丁○○為免受追緝，乃將
    其另於不詳時間開始持有之獨立國協製制式九０手槍（口徑九ｍｍ，槍枝管制編
    號0000000000；內含子彈三顆）、美製制式手槍（口徑零點三二吋，
    槍枝管制編號0000000000，內含子彈五顆）、美製制式史密斯九０手
    槍（槍枝管制編號0000000000，內含子彈三顆）、藏置於宜蘭縣冬山
    河嘉苳橋旁之隱密草叢處，嗣經警循線查獲。並扣得上揭制式槍枝三支及具殺傷
    力之子彈共計十一顆。因認被告丁○○涉犯刑法第二百七十一條第一項、第二項
    殺人未遂罪嫌，及違反槍砲彈藥刀械管制條例第七條第四項、第十二條第四項之
    持有制式手槍、子彈罪嫌。
貳、按犯罪事實應依證據認定之，無證據不得認定其犯罪事實，又不能證明被告犯罪
    者，應諭知無罪之判決，刑事訴訟法第一百五十四條、第三百零一條第一項分別
    定有明文。又按刑事訴訟法上所謂認定犯罪事實之證據，係指足以認定被告確有
    犯罪行為之積極證據而言，如未能發現相當證據或證據不足以證明，自不得以推
    測或擬制之方法，以為裁判之基礎，最高法院二十九年上字第三一０五號及四十
    年臺上字第八六號分別著有判例；又認定不利於被告之事實，須依積極證據，苟
    積極證據不足為不利於被告事實之認定，即應為有利於被告之認定，更不必有何
    有利之證據，最高法院三十年上字第八一六號判例可資參照。合先述明。
、被告戊○○部分：
一、公訴意旨認被告戊○○涉犯右揭罪行，無非係以：在場目擊證人丙○○、丁○○
    、乙○○、方坤睿分別於警訊及偵查中之證言，及被告自承：丙○○受傷後在莊
    三元住處停留之數小時期間內，其並未要求莊三元將之送醫等語，再佐以其與莊
    三人本係朋友，莊三元進入廚房取刀之際，倘其非與莊三元基於剝奪丙○○、被
    告丁○○及乙○○等人之行動自由之犯意聯絡及行為分擔，丙○○等人豈不趁隙
    揚長而去？況丙○○等人共有五、六人，在其等留置莊三元住處三、四小時之期
    間，以莊三元所持有之區區一把小水果刀焉能控制場面達三、四小時等經驗法則
    ，推論被告戊○○所辯無非卸責之詞，不足採信。又在莊三元住處查扣之制式手
    槍、子彈，亦經警政署刑事警察局鑑驗係屬具殺傷力等，為其主要論據。
二、訊之被告戊○○雖自警訊至偵審中，均坦言曾與綽號「阿草」之成年男子分別奪
    下莊三元手持之制式手槍，企圖壓制現場，惟堅決否認有何妨害自由及非法持有
    制式手槍、子彈等罪行，並以：莊三元與丙○○在談論債務問題時，不知何故突
    然自身上拔出二把制式手槍，其為避免事態擴大，方與「阿草」將莊三元手中槍
    枝奪下，並握住槍身，並未扣住扳機持之對準在場之丙○○、丁○○、乙○○等
    人。況其於丙○○受傷後，莊三元外出聯繫有力人士出面時，亦曾告知丙○○等
    人趕緊離去就醫，係丙○○表示欲待莊三元返家將此事圓滿解決後，始行離去，
    其並無剝奪或控制丙○○等人之行動自由。嗣後其待丙○○離開後，即將先前奪
    下之手槍交還莊三元，自行返家等語置辯。
三、經查：
  (一)共同正犯之犯罪構成要件，不僅以有共同行為為已足，尚須有共同犯意之聯絡。
    申言之，即須有意思之聯絡行為之分擔為要件，苟對他人之犯罪，不具聯絡之意
    思，又無分擔實施之行為，即不得以共犯論。最高法院十八年度上字第六七三號
    、二十八年度上字第三二四號分別著有判例可資參酌。又依最高法院七十六年臺
    上字第五五０八號裁判要旨揭櫫之「未經許可，無故持有手槍罪，須有持續持有
    相當時間之意圖，且其持有有社會之危險性者，始與法意相符。」之意旨，可知
    所謂「持有槍彈」罪，須在主觀上有持續持有相當時間之意圖，而在客觀上有足
    以顯示係實現其占有物上權利之行為，且該持有具有社會危險性始足構成；倘行
    為人依證據無法顯現出持續持有之意圖，且並無因占有槍彈而實現其占有物上權
    利，並使該占有具社會危險性，即難成立該罪，先此敘明。
  (二)本件八十七年十月二十六日午間，莊三元、丙○○在莊三元位於宜蘭縣礁溪鄉○○路七十六號住處，因商討債務所衍生流血衝突之整體經過情形，業經在場證人
    丙○○、丁○○、方坤睿等人分別於警訊、偵查及本院本案及另案審理中結證綦
    詳。其等四人均證稱：莊三元與丙○○發生口角後，突然自身上拔出二把手槍，
    但旋遭戊○○及綽號「阿草」之人所搶下。莊三元因而至廚房中另行取出水果刀
    刺傷丙○○腿部等語綦詳，而證人丙○○於偵查及本院調查中復證稱：戊○○奪
    下莊三元手中槍枝時，有說不要亂開槍。且戊○○在其遭莊三元持刀刺傷時，亦
    出言制止莊三元不要再砍（見八十九年度偵字第一九一五號偵查卷第一二三頁、
    本院八十九年二月二十二日訊問筆錄）等語詳實，是綜據上開證人就本件事發經
    過所為之證言，堪認被告戊○○取走莊三元之手槍乃係基於防範莊三元遽然開槍
    釀成不可收拾之情狀所為之緊急應變措施，主觀上並非受莊三元指揮，以手槍控
    制現場俾使莊三元得以遂行持刀刺傷丙○○之目的甚明，且可推知被告戊○○確
    係有意減低彼此衝突對立之情勢。再者，莊三元於持刀刺傷丙○○後，現場隨即
    陷於一片混亂，戊○○並無持槍阻止丙○○、丁○○及乙○○等人離開，亦無為
    難其等眾人。係莊三元要求需嗣有力人士出面解決其間之糾紛後始得離去等情，
    亦據證人丁○○、乙○○於本院調查時結證屬實（見本院六月十三日訊問筆錄）
    ，而證人吳明偉於警訊及偵查及本院另案調查中對此亦結證稱：事發時其本在莊
    三元住處房間內睡覺，故並未看見事發經過。但嗣後戊○○進房間要求其出面商
    談解決事宜時，現場並無人手持槍枝，亦無看見任何槍枝，僅有一把帶血之水果
    刀在桌上。莊三元當時確有要求丙○○指明需由何位朋友出面解決始可離開（見
    八十九年度偵字第一九一五號偵查卷第一八頁、第八六頁、本院八十九年度訴字
    第二三三號卷內八十九年十一月二十八日訊問筆錄）等語綦詳。是綜觀上開證人
    所為之證言，已徵公訴意旨所認被告戊○○乃與莊三元基於共同犯意聯絡而持槍
    控制丙○○等人之行動自由等情，稍嫌率斷，蓋倘被告戊○○確有如公訴意旨認
    定之犯行，其實無先將莊三元手中槍枝奪下之理，亦無庸在莊三元持刀刺傷丙○○時，出言制止莊三元。另雖證人丙○○、丁○○、方坤睿曾分別於警訊、偵查
    及本院調查中曾證稱：丙○○在遭莊三元持刀刺傷後，現場緊張氣氛突然升高，
    戊○○及「阿草」有亮出自莊三元手中搶下之手槍，企圖壓制現場，並稱：不要
    亂動，有事大家好好談，否則槍枝走火會演變至不可收拾之地步（見八十九年度
    偵字第一九一五號偵查卷第一一頁、第一四頁、第九三頁、第一二三頁、第一三
    三頁、本院八十九年二月二十二日、同年六月十三日訊問筆錄）等語翔實，然綜
    觀本件事發經過之整體情狀，參佐被告戊○○所為之奪槍避免莊三元開槍釀成危
    害之舉動，及出言制止莊三元持刀刺傷丙○○之行為，已堪認定其於現場陷於混
    亂之際，所為之舉槍喝令眾人不要妄動，應以商討談判之方式解決爭端之所為，
    確係圖求降低雙方敵對氣勢，且有避免衝突再次升高，而達到無法妥善收拾之地
    步。況其在現場情況因其控制而回復平靜後，即無再以手中槍枝壓制現場，亦無
    以之恫嚇丙○○等人不許離開，而係由莊三元與丙○○自行商討解決之道，嗣由
    丙○○委請足夠份量之人出面說項、解決後離去。是總觀上情，被告戊○○短暫
    持槍壓制現場眾人之所為，純係基於圖求避免事態愈形擴大而衍生激烈衝突之目
    的，並非依從莊三元之指揮，控制丙○○等人，不許其等自由行動。而其在本件
    衝突事件解決，丙○○等人離去後，隨即將手槍返還莊三元之事實，亦經證人方
    坤睿於警訊、偵查及本院另案調查中證述明確（見八十九年度偵字第二三四三號
    偵查卷第六頁、八十九年度偵字第一九一五號偵查卷第一三三頁、本院八十九年
    度訴字第二三三號卷內八十九年十一月二十八日訊問筆錄），執此，本件尚難僅
    憑被告戊○○所為之短暫持有槍枝，以之避免爆發激烈衝突對立之舉措，率予認
    定其有如公訴意旨所指之犯行。
  (三)又本件均具殺傷力之美製制式轉輪手槍（口徑零點二二吋，槍枝管制編號000
    000000）及西班牙製制式九０手槍（口徑九ｍｍ，槍枝管制編號0000
    000000）各一支及子彈十一顆係被告戊○○帶同警方前往莊三元住處起獲
    等情，業據被告戊○○供述綦詳，核與證人即內政部警政署刑事警察局副組長甲○○於本案及另案中分別到庭結證屬實，其稱：其先前早已得知莊三元持有槍械
    之訊息，莊三元在過年前後亦有以電話詢問相關持有槍枝之法定刑度等問題。戊○○則在主動到案說明時，表示莊三元願意將所持有之槍械繳出，但不願意親自
    出面，故其代莊三元向警供明確實之藏槍地點（見本院八十九年八月八日訊問筆
    錄、本院八十九年度訴字第一三三號卷八十九年八月十五日訊問筆錄）等語綦詳
    。是參佐被告戊○○在前揭衝突事件後旋將所持有之手槍返還莊三元，而該二支
    制式手槍及子彈亦係在莊三元住處起獲等跡證，實難遽而推斷上開槍械曾在被告
    戊○○持有之狀態下。從而，起訴書認定被告戊○○涉犯未經許可持有制式手槍
    、子彈等罪嫌之證據，容有未足。
  (四)綜上所陳，被告戊○○所辯各語，經核均與證人丙○○、丁○○、乙○○、吳明
    偉、方坤睿就當時現場整體經過情狀所為之證述，大致吻合，堪認莊三元所為之
    持槍恫嚇、持刀刺傷丙○○及嗣後要求丙○○等人委請有力人士出面說項始可離
    去之行為，均屬莊三元基於個人主觀之認識及意欲，所為之客觀行為，要難認被
    告戊○○與之有何主觀上之意思聯絡及有受莊三元指揮、支配而實施客觀之妨害
    自由行為。公訴意旨援引證人不利被告戊○○之證言，遽予認定其與莊三元共同
    涉犯妨害自由之罪行，揆諸上開判例意旨，其證據稍嫌未足。至被告戊○○持有
    槍枝之事實客觀上雖屬明確，然按諸右揭最高法院七十六年度臺上字第五五０八
    號判決意旨可知，被告戊○○持有本件制式手槍之時間十分短暫，尚難謂已達足
    以對社會構成危險之相當時間，且其持有之主觀上目的，亦非以之作為犯罪之工
    具，而係阻止激烈之衝突發生，是總據其主、客觀上之所為，均無從得見其主觀
    上有持續持有相當時間之意圖，而在客觀上有足以顯示係實現其占有物上權利之
    行為。職是之故，本件尚難遽而認定被告戊○○之所為，確與槍砲彈藥刀械管制
    條例規範之目的、保障之法益有何悖離，其所為應與槍砲彈藥刀械管制條例第十
    一條第四項之規定有間。又復以被告戊○○單純持槍壓制混亂現場，圖求並防範
    衍生難以收拾局面，及於事件終了即將槍枝返還莊三元之行為，亦無從證明其與
    莊三元間存有共同正犯之結構關係，且難僅以其帶同警方前往起獲扣案均具殺傷
    力之美製制式轉輪手槍（口徑零點二二吋，槍枝管制編號000000000）
    及西班牙製制式九０手槍（口徑九ｍｍ，槍枝管制編號0000000000）
    各一支及子彈十一顆之事實，率而認定其有如公訴意旨所指妨害自由及違反槍砲
    彈藥刀械管制條例等各項犯行。此外，本院復查尚乏相當之直接證據可資證明，
    亦無其他之間接證據足以補強被告戊○○確有公訴意旨所認之妨害自由及違反槍
    砲彈藥刀械管制條例等犯行，揆諸首揭判例意旨及說明，其犯罪即屬不能證明，
    其因犯罪嫌疑不足，不能證明犯罪，爰依法為無罪判決之諭知。
肆、被告丁○○部分：
一、公訴意旨認被告丁○○涉犯上開罪行，無非係以：被告丁○○對右揭犯行，業於
    警訊中坦承不諱，又被告丁○○先前與丙○○等五、六人在莊三元住處，遭莊三
    元、被告戊○○及綽號「阿草」之不知名成年男子等人分持槍枝刀械控制數小時
    ，丙○○並因而受創，大批人馬鎩羽而歸，丁○○夥同吳連科前往理論豈有不帶
    槍之常理，再佐以若被告丁○○並無參與藏匿槍枝子彈，實無法帶同警方前往冬
    山河嘉苳橋旁之隱密草叢查獲槍枝子彈之推論，及被告丁○○帶同警方起出之制
    式手槍中，確有經核與莊三元住處查扣之彈殼彈道相符之槍枝等證據，而其帶同
    警方起獲之制式槍械，經內政部警政署刑事警察局鑑定均係有殺傷力之制式手槍
    及子彈等，為其主要之論罪依據。
二、訊據被告丁○○固不否認在吳連科獲悉丙○○在莊三元位於宜蘭縣礁溪鄉○○路
    七十六號住處遭莊三元持刀刺傷之事後，十分憤怒，並指示其於八十七年十一月
    初某日，搭載吳連科自臺中前往莊三元住處欲向莊三元理論等情，然堅詞否認有
    何殺人未遂及非法持有制式手槍、子彈等罪行，辯稱：其係先行前往吳連科住處
    後，再駕駛吳連科所有之賓士轎車前往宜蘭，其並不知悉吳連科當時究否攜帶槍
    械，況吳連科乃其長輩，其實不方便亦不敢向之詢問細節。嗣車行至莊三元住處
    外時，因無法直接駛至莊三元住處門口，故其在告知吳連科莊三元之體型、外貌
    後，吳連科即指示其在車內等候而單獨下車。其有聽見數聲類似鞭炮之聲響，但
    不知此乃吳連科在莊三元住處外開槍之結果。待吳連科返回車內時，吳連科僅表
    示莊三元住處無人在內，而未告之其開槍示警之事，其亦無看見吳連科手持槍械
    等物品。嗣吳連科曾於其等二人折返臺中之途中，短暫下車與友人會面，隨後告
    知其已將部分槍械藏置在宜蘭縣冬山河嘉苳橋附近草叢內，倘日後遇此類似情形
    ，可以自行取出使用。但其確未實地前往藏槍，亦不清楚吳連科究竟藏放多少槍
    枝子彈在嘉苳橋附近，其在搭載吳連科返家後，旋即離去等語。
三、經查：
  (一)刑事訴訟法第一百五十六條被告之自白，不得作為有罪判決之唯一證據，仍應調
    查其他必要之證據，以察其是否與事實相符，刑事訴訟法第一百五十六條第二項
    定有明文。又共同正犯之犯罪構成要件，不僅以有共同行為為已足，尚須有共同
    犯意之聯絡。申言之，即須有意思之聯絡行為之分擔為要件，苟對他人之犯罪，
    不具聯絡之意思，又無分擔實施之行為，即不得以共犯論。最高法院十八年度上
    字第六七三號、二十八年度上字第三二四號分別著有判例可資參酌。先予載明。
  (二)被告丁○○雖分別於八十八年五月十一日十六時，及八十八年五月十三日在刑事
    警察局偵一隊二組及宜蘭縣警察局刑警隊製作之偵訊（調查）筆錄前段中供稱：
    「八十七年十一月初我一位大哥吳連科邀我去莊三元住處開槍示警，當時我們共
    攜帶兩把制式手槍前往開槍。」、「八十八年十一月初吳連科邀我帶著他來到宜
    蘭縣礁溪鄉吳沙村莊三元住處開槍後‧‧‧。」等語綦詳，然其對此部分之警訊
    筆錄迭有爭執，辯稱：其並無自承前往開槍一節，是本院於九十年三月六日依職
    權勘驗此部分警訊錄音帶，因錄音內容回音甚大，但尚可分辨被告丁○○係稱：
    「八十七年十一月初我一位大哥吳先生（即吳連科）邀我帶他去「三元」（即莊
    三元）家中開槍‧‧‧。」、「去年十一月底吳先生叫我載他來宜蘭「三元」住
    處，然後他下車開槍‧‧‧。」等語，是徵被告所為之供詞確與警訊筆錄所載之
    內容有未合，故其此二部分警訊筆錄與本院勘驗結果不符之處，應予更改，先此
    記明。
  (三)又被告丁○○於八十八年五月十一日十六時在刑事警察局偵一隊二組製作之偵訊
    （調查）筆錄中雖自承：「我前述兩把制式九０手槍均是吳連科的。吳連科在開
    槍後丟了一把由我保管，另一把他拿著，今天我出面交出的這把制式手槍，就是
    吳連科當天事後交給我的該把槍。‧‧‧。」等語綦詳，而該把查獲槍枝經送內
    政部警政署刑事警察局鑑定結果，認係德國ＳＩＧ  ＳＡＵＥＲ廠製Ｐ２２６型
    口徑九ｍｍ辦自動手槍（槍號為〝Ｕ３７２５１２〞；槍枝管制編號00000
    00000），槍管內具六條來復線，機械性能良好，具殺傷力。且該槍試射之
    彈殼，經核與莊三元住處查獲彈殼中之五顆彈底紋痕特徵相符合，可認係由該槍
    所擊發之事實，亦有該局八十八年五月十八日刑鑑字第四四四四三號鑑驗通知書
    一紙附卷可佐。公訴人乃援依上情為被告丁○○涉犯違反槍砲彈藥刀械管制條例
    罪嫌之證據。然查，該支德製制式九０手槍之起獲過程，據證人甲○○到庭結證
    稱：此係丁○○主動到案說明時，透露吳連科住處應有槍枝之線索後，始帶同丁○○前往起出（見本院九十年三月二十二日審理筆錄）等語翔實，核與被告丁○○於偵審時辯稱各語，相符一致。又本院另於九十年三月六日勘驗上開筆錄錄音
    帶之結果，被告丁○○於該段筆錄製作過程中，語調並非順利流暢，多次出現遲
    疑情形，應答過程亦較緩慢，且竟可詳細陳述該把德製制式九０手槍之廠牌、型
    號（見本院九十年三月六日勘驗筆錄），足見該部分之警訊筆錄內容，應與事實
    有所出入，其製作過程中究否存有瑕疵，已非無疑。蓋該份筆錄中對前揭德製制
    式手槍起獲過程之記載，已與證人甲○○及被告所述大相逕庭，而存有明顯之瑕
    疵如前述，再依被告之智識程度，實難認其具備辨知槍枝廠牌、型號之能力，更
    難期其得以英文說明槍枝之廠牌、型號。從而，此段對被告不利事實之警訊筆錄
    ，因具有嚴重之瑕疵，故難作為認定被告有罪之不利證據。
  (四)本件被告丁○○除帶同警方前往吳連科住處起出上開德製制式九０手槍一支外，
    尚帶同警方前往宜蘭縣冬山河嘉苳橋旁草叢內起獲三支制式手槍。而右開起出之
    三支制式手槍及子彈，經送內政部警政署刑事警察局鑑定後，認分屬獨立國協（
    ＣＩＳ）製ｍａｋａｒｏｖ型口徑九ｍｍ（槍枝管制編號0000000000
    ，內含子彈三顆）、美國ＣＯＬＴ廠Ｐｏｃｋｅｔ  Ｍｏｄｅｌ口徑零點三二吋
    手槍（槍枝管制編號0000000000，內含子彈五顆）、ＳＭＩＴＨ＆Ｗ
    ＥＳＳＯＮ廠製Ｍｏｄｅｌ  ＳＷ９Ｆ口徑９ｍｍ手槍（槍枝管制編號0000
    000000，內含子彈三顆），而該三支制式手槍及子彈均具殺傷力，此有該
    局八十八年五月十九日刑鑑字第四五四四九號鑑驗通知書一紙存卷可稽。而公訴
    意旨則以被告苟非參與藏槍，豈得在草叢隱密處尋得上開槍枝之推論，認定被告
    涉嫌違反槍砲彈藥刀械管制條例第十二條第四項、第七條第四項之罪名。然上開
    三支制式手槍之起獲經過，觀諸被告丁○○於警訊中所述：「警方於今（十三）
    日十四時三十分帶我到親水公園附近的嘉苳橋，我們依照我於第三次筆錄中所提
    的，右轉往冬山鄉的堤防第一棵樹前之草叢處，確實挖掘出一袋東西，打開後裡
    面包著三袋東西，經逐一打開是有三把槍及子彈無誤」（見八十九年度偵字第二
    三四三號偵查卷第一七頁）等語，足見被告於帶同警方前往起獲槍械前，業已先
    行對藏置地點作詳盡精確之說明。而衡以倘欲尋覓他人藏置之物品，僅需藏置者
    先前詳予告知藏放地點之特徵、位置即可，本無庸親自參與實施藏置物品之人，
    方可重行後覓得其所藏放物品之基本社會之經驗事實及論理法則，及佐以被告丁○○先前對藏匿槍枝地點所為之供陳，與實際查獲之位置完全相符之結果，尚無
    法對此即予推得與公訴人相同之被告丁○○必有參與藏匿槍械子彈之結論。蓋若
    被告確無參與藏置該批制式手槍及子彈，純係據實轉述吳連科所告知之藏匿地點
    者，已可得出與本件順利起獲槍械子彈之相同結果。職是之故，公訴人所為對被
    告不利之事理推論，其運用之法則結構顯非精確，且與客觀通念不甚契合，難謂
    係屬事理之常，是本件無法僅憑被告丁○○帶同警方前往起獲三支制式手槍及子
    彈之事實，率予認定其確與吳連科有共同持有並藏匿該批槍械子彈之犯意聯絡及
    行為分擔，仍須有積極之證據予以佐憑，或足夠之間接證據可資補充始可，要難
    僅以推測或擬制之方法，作為認定被告不利事實之裁判基礎。
  (五)總據上述，本件被告丁○○與吳連科基於共同犯意聯絡而分別持槍前往莊三元右
    開住處開槍射擊之事實，被告丁○○業於偵審中否認在卷，是除前開有瑕疵之警
    訊筆錄，並無其他積極證據可資證明。雖本件另有依被告丁○○之供述而起獲核
    與莊三元住處查獲彈殼中之五顆彈底紋痕特徵相符之德製制式手槍一支作為證據
    ，且依現場查扣之彈殼，推斷尚有一支型號不詳之槍枝參與射擊等情，惟此項補
    強證據僅得證明確有二支手槍在莊三元住處外開槍射擊之事實，並無法遽以認定
    係屬一人或二人所為，亦無法遽予認定即屬被告丁○○確曾參與本件開槍射擊之
    行為。再者，細觀莊三元住處遭槍擊之現場照片可知，各槍擊之彈著點均分佈在
    莊三元住處之牆壁、玻璃及冷氣機等處，足徵開槍者僅係基於恫嚇威迫之意甚明
    ，要難見有何殺人之犯意。況莊三元住處遭人槍擊時並無人在內之事實，已經證
    人即莊三元之妹莊束娥於警訊中證述綦詳（見八十九年偵字第一九一五號偵查卷
    第二七頁），故本件槍擊案發生之時，既無可得殺害之人之行為客體存在，焉得
    產生殺人之行為，而有該當刑法第二百七十一條第二項、第一項殺人未遂罪之餘
    地？從而，起訴書指稱被告丁○○與吳連科共同分持槍械意圖殺人而不遂之犯行
    ，基礎上已無證據可資證明被告丁○○確與吳連科有分持制式手槍朝莊三元住處
    外開槍射擊之共同犯意聯絡及行為分擔，客觀上就被告丁○○涉犯殺人罪之部分
    ，因斯時並無行為客體存在，且依社會一般基本經驗事實觀察，亦僅得見開槍者
    乃係藉由毀損物體俾達威嚇示警，而難見存有殺人之犯意。末以，本件亦無法僅
    由被告丁○○帶同警方先後在吳連科住處及宜蘭縣冬山河嘉苳橋旁草叢內起出上
    開制式手槍四支、子彈十一顆之客觀情狀，即予認定該批制式槍械本係被告丁○○所持有，是本件被告丁○○涉犯之刑法第二百七十一條第三項、第一項、槍砲
    彈藥刀械管制條例第七條第四項、第十二條第四項等各項罪行，均乏直接證據予
    以證明，亦無足夠之間接證據可資補強。此外，本院復查亦無其他積極或補強證
    據足資佐證被告丁○○確有公訴意旨所認之所有犯行，揆諸首揭判例意旨及說明
    ，其犯罪即屬不能證明，其因犯罪嫌疑不足，不能證明犯罪，爰依法為無罪判決
    之諭知。至被告丁○○經合法傳喚後，雖無正當理由不到庭，然因本院認本件乃
    係應諭知無罪之案件，爰依刑事訴訟法第三百零六條規定，不待其陳述逕行判決
    ，附此敘明。
據上論斷，應依刑事訴訟法第三百零一條第一項、第三百零六條，判決如主文。
本案經檢察官林慧到庭執行職務
中    華    民    國      九十      年      四      月        六        日
                            臺灣宜蘭地方法院刑事第二庭
                                    法  官  陳  嘉  年
右正本證明與原本無異。
如不服本判決，應於判決送達後十日內，向本院提出上訴狀。（應附繕本）
                                書記官  詹  玉  惠
中    華    民    國      九十      年      四      月       十三       日


司法院資訊處製作；財團法人民間司法改革基金會備份。
